臺灣高雄地方法院刑事判決　　　　　　　99年度訴字第1691號
公　訴　人　臺灣高雄地方法院檢察署檢察官
被　　　告　蔡昌曜
指定辯護人　本院公設辯護人 蘇鴻吉
上列被告因違反槍砲彈藥刀械管制條例案件，經檢察官提起公訴
（99年度偵字第16158 號），本院判決如下：
    主  文
蔡昌曜未經許可，持有可發射子彈具有殺傷力之改造手槍，處有
期徒刑年貳月，併科罰金新臺幣伍萬元，罰金如易服勞役，以
新臺幣壹仟元折算壹日，扣案具有殺傷力之改造手槍壹支（槍枝
管制編號：0000000000號）沒收之。
    事  實
一、蔡昌曜明知具有殺傷力之手槍，係槍砲彈藥刀械管制條例所
    列管之管制物品，非經中央主管機關許可不得擅自持有，竟
    未經許可，基於持有手槍之犯意，於民國99年4 月中旬某日
    ，在高雄市○○路與中華路之跳蚤市場內，以新臺幣300 元
    之代價，向姓名年籍不詳之人，購得可發射子彈具有殺傷力
    之仿盒式槍製造，換裝土造金屬槍身，具殺傷力之改造手槍
    1 支（槍枝管制編號：0000000000）而持有之。嗣於99年5
    月8 日上午11時許，經警在高雄市○○區○○路64巷72弄10
    號前，發覺蔡昌曜騎乘車牌號碼371-BJX 號重型機車未戴安
    全帽，予以攔檢，復得蔡昌曜同意打開前揭機車之置物箱，
    而查獲空氣槍1 支（前揭空氣槍因不具殺傷力，而未經起訴
    ），蔡昌曜則乘隙將具殺傷力、仿盒式之改造手槍1 支，放
    入其褲子之右後口袋內，俟警方於徵得蔡昌曜同意，拍搜蔡
    昌曜之身體時，而查扣上開改造槍枝1 支。
二、案經高雄市政府警察局小港分局報告臺灣高雄地方法院檢察
    署檢察官偵查起訴。
    理  由
壹、證據能力部分：
一、按法院或檢察官得囑託醫院、學校或其他相當之機關、團體
    為鑑定，或審查他人之鑑定，並準用第203 條至第206 之1
    之規定，刑事訴訟法第208 條第1 項定有明文。又檢察官因
    實務現實需求，就特定案件類型認當然有鑑定之必要者，基
    於檢察一體原則，得由該管檢察長概括選任鑑定機關，是司
    法警察等偵查輔助人員於案件未移送檢察官偵辦前之調查犯
    罪階段，依據檢察長之概括授權，先行將證物送請檢察機關
    預先核定之專責鑑定人或鑑定機關實施鑑定，該鑑定人或鑑
    定機關亦應視同受承辦檢察官所選任或囑託而執行鑑定業務
    ，其等出具之書面鑑定報告應屬刑事訴訟法第206 條所定之
    傳聞例外，當具有證據能力。查卷附內政部警政署刑事警察
    局99年5 月10日刑鑑字第0990072571號內政部警政署刑事警
    察局鑑定書，係該局執行法定職務，鑑定槍彈結果所出具之
    書面鑑定報告及函文，為高雄市政府警察局依檢察機關概括
    授權囑【臺灣高雄地方法院檢察署92年10月23日雄檢楠文字
    第0921000294號函及函附臺灣高雄地方法院檢察署檢察長概
    括選任鑑定人或囑託鑑定機關（團體）名冊公告周知】，執
    行鑑定職務所出具之書面鑑定報告，依刑事訴訟法第159 條
    第1 項及同法第208 條第1 項準用同法第206 條第1 項之規
    定，為傳聞法則之例外，應得作為證據。
二、按被告以外之人於審判外之言詞或書面陳述，除法律有規定
    者外，不得作為證據；又被告以外之人於審判外之陳述，雖
    不符刑事訴訟法第159 條之1 至第159 條之4 之規定，而經
    當事人於審判程序同意作為證據，法院審酌該言詞陳述或書
    面陳述作成時之情況，認為適當者，亦得為證據，刑事訴訟
    法第159 條第1 項、第159 條之5 第1 項分別定有明文。本
    件被告及辯護人於本院審判程序時，就判決所引用各項傳聞
    證據，均明示同意有證據能力（見訴字卷第32頁），本院審
    酌各該證據並非違法取得，與待證事實具關聯性，證明力亦
    非明顯過低，以之作為證據使用係屬適當，自得採為認定事
    實之證據。
貳、實體部分：
一、上揭未經許可持有改造手槍之事實，迭據被告蔡昌曜於警詢
    、偵查及本院審理中坦承不諱（見警卷第3 頁、偵卷第15頁
    至第16頁、訴字卷第36頁反面），並有高雄市政府警察局小
    港分局搜索暨扣押筆錄、扣押物品目錄表、高雄市政府警察
    局槍枝初步檢視報告表各1 份（見警卷第13頁至第16頁、第
    20頁至第23頁），以及查獲槍枝照片14張附卷足佐（見警卷
    第30頁至第36頁）。再扣案之槍彈經送鑑定結果為：送鑑手
    槍1 支（槍枝管制編號0000000000），認係改造手槍，由仿
    仿盒式槍製造之槍枝，換裝土造金屬槍身（僅具一側擊針）
    ，並車通槍管內阻鐵而成，經操作檢視，擊針無法固定呈待
    擊發狀態，惟認仍可以拉放方式釋放擊針擊發適用子彈使用
    ，認具殺傷力，有內政部警政署刑事警察局99年5 月10日刑
    鑑字第0990072571號內政部警政署刑事警察局鑑定書1 份存
    卷供參（見偵卷第19頁至第20頁），足徵被告上開自白，與
    卷內積極事證相符，堪以採信。是被告未經許可，持有具殺
    傷力之改造手槍1 支乙情，事證明確，其犯行洵堪認定。
二、核被告蔡昌曜所為，係違反槍砲彈藥刀械管制條例第8 條第
    4 項之未經許可持有改造手槍罪。
三、另被告蔡昌曜供稱：伊承認檢察官起訴的犯罪事實，但本件
    是伊主動交給警方等語；又辯護人亦以：本件被告蔡昌曜在
    警方因其持有毒品、形跡可疑而詢問時，雖未直接開口向警
    方供稱其持有槍枝，惟仍在警方未發覺其持有槍枝之前，主
    動自其褲子口袋內，將本件扣案槍枝取出供警方檢視，其行
    為仍符合槍砲彈藥刀械管制條例第18條第1 項自首之規定，
    請依法予以減輕其刑或免除其刑等語為被告置辯。然查：
(一)、按槍砲彈藥刀械管制條例第18條第1 項前段規定，犯本條例
    之罪自首，並報繳其持有之全部槍砲、彈藥、刀械者，減輕
    或免除其刑。次按對於未發覺之罪自首之「發覺」，不以有
    偵查犯罪職權之機關或人員確知其人犯罪無誤為必要，祇須
    有確切根據，而對其發生懷疑時，即得謂已發覺，最高法院
    99年度台上字第3901號判決可資參照。
(二)、本案查獲之警員詹敏輝到庭具結證稱：伊有參與99年5 月8
    日，在民益路查獲被告身上有1 把打火機型改造手槍，在被
    告將打火機型改造手槍拿出來之前，被告沒有主動告知他身
    上還有另1 把槍；當時伊站在被告旁邊，先給被告拍搜，發
    現被告褲子後面硬硬的，問被告是什麼東西，因為不是槍型
    的，像打火機一樣是四方形，被告說是打火機，伊說不然你
    拿出來看看，伊掀起來看，發現是改造手槍等語（見訴字卷
    第33頁至第35頁）。另佐以被告警詢時，自稱：CO2 改造手
    槍當時伊是放置於機車置物箱內，打火機型改造手槍當時也
    是放於機車置物箱內，伊是臨檢時，拿來改放後口袋的等情
    （見警卷第3 頁），足認被告並無意願，欲報繳本件扣案之
    仿盒式改造手槍，才會將該仿盒式改造手槍從機車置物箱拿
    出，另行放置於其褲子右後口袋內，益證警員詹敏輝前揭證
    詞，較可採信；再觀之卷附仿盒式改造手槍之照片，可知其
    外觀與打火機相似，誠如警員詹敏輝前揭所言，被告說是打
    火機，若非掀起來看，實無法發現是改造手槍等情，足認被
    告拿出仿盒式改造手槍時，仍向警方謊稱是打火機，而無自
    首之事實，揆諸上開說明，被告自非對於未發覺之罪自首而
    願接受裁判，與前開槍砲彈藥刀械管制條例第18條第1 項前
    段規定之自首情形不合，亦不符合刑法第62條自首之規定，
    自不得減輕或免除其刑，附此敘明。
四、本院審酌被告曾因施用毒品，裁定送觀察勒戒執行完畢，有
    臺灣高等法院被告前案紀錄表1 份在卷可考，素行非佳；現
    正值青壯，不思端正行為，竟未經許可持有具殺傷力之槍枝
    又該槍枝外觀與打火機相仿，一般人對其警覺性較低，在外
    流通，將嚴重威脅社會大眾之生命、財產安全，所為誠屬不
    該，惟念其持有前開槍枝之期間非長，且犯後坦承犯行，態
    度尚可等一切情狀，量處如主文所示之刑，並就併科罰金部
    分，於考量被告為國中肄業之智識程度，現無業、家境小康
    後，諭知如易服勞役，以新臺幣1 千元折算1 日之折算標準
    。
五、扣案之仿盒式槍製造，換裝土造金屬槍身，具殺傷力之改造
    手槍1 支（槍枝管制編號：0000000000），因鑑定結果認具
    殺傷力，確屬槍砲彈藥刀械管制條例所列管之違禁物，應依
    刑法第38條第1 項第1 款規定宣告沒收。
據上論斷，應依刑事訴訟法第299 條第1 項前段，槍砲彈藥刀械
管制條例第8 條第4 項，刑法第11條前段、第42條第3 項前段、
第38條第1 項第1 款，判決如主文。
本案經檢察官賴寶合到庭執行職務。
中    華    民    國   100    年    3     月    2     日
                  刑事第十二庭  審判長法  官  黃建榮
                                      法  官  王品惠
                                      法  官  陳川傑
以上正本證明與原本無異。
如不服本判決應於收受送達後10日內向本院提出上訴書狀，並應
敘述具體理由；如未敘述上訴理由者，應於上訴期間屆滿後20日
內向本院補提理由書（均須按他造當事人之人數附繕本）「切勿
逕送上級法院」。
中    華    民    國   100    年    3     月    2     日
                                      書記官  林昭吟
附錄本判決論罪法條：
槍砲彈藥刀械管制條例第8條
未經許可，製造、販賣或運輸鋼筆槍、瓦斯槍、麻醉槍、獵槍、
空氣槍或第 4 條第 1 項第 1 款所定其他可發射金屬或子彈具
有殺傷力之各式槍砲者，處無期徒刑或 5 年以上有期徒刑，併
科新臺幣 1 千萬元以下罰金。
未經許可，轉讓、出租或出借前項所列槍枝者，處 5 年以上有
期徒刑，併科新臺幣 1 千萬元以下罰金。
意圖供自己或他人犯罪之用，而犯前二項之罪者，處無期徒刑或
7 年以上有期徒刑，併科新臺幣 1 千萬元以下罰金。
未經許可，持有、寄藏或意圖販賣而陳列第 1 項所列槍枝者，
處 3 年以上 10 年以下有期徒刑，併科新臺幣 7 百萬元以下罰
金。
第 1 項至第 3 項之未遂犯罰之。
犯第 1 項、第 2 項或第 4 項有關空氣槍之罪，其情節輕微者
，得減輕其刑。